【裁判字號】    99,聲,186
【裁判日期】    990909
【裁判案由】    聲明異議
【裁判全文】
臺灣板橋地方法院民事裁定               99年度聲字第186號
異議人即再審原告  甲○○
上列異議人即再審原告與相對人即再審被告丙○○、乙○○間請
求再審之訴事件，對於中華民國99年6月3日本院99年度補字第10
29號裁定提起異議，本院裁定如下：
    主    文
異議駁回。
異議程序費用由異議人負擔。
    理    由
一、按受命法官或受託法官之裁定，不得抗告；不得上訴第三審
    法院之事件，第二審法院受命法官所為之裁定，得向受訴法
    院提出異議；又依本編規定，應提出異議而誤為抗告者，視
    為已提出異議，民事訴訟法第485條第1項前段、同條第4項
    後段、第495條後段分別定有明文。又裁定得否抗告，為法
    定事項，非法院所得變更，尤非法院書記官所得決定，依法
    「不得抗告」之事件，亦不因裁定教示欄誤載「得抗告」而
    成為「得抗告」。查本件異議人起訴雖主張對於本院99年度
    再易字第7號民事裁定提起再審之訴，惟聲明請求（一）原
    確定判決不利再審原告部分廢棄。（二）前項廢棄部分，再
    審被告丙○○應再賠償再審原告誹謗侵權損害賠償部分新臺
    幣（下同）10萬元，誣告侵權損害賠償部分1元；再審被告
    乙○○應再賠償再審原告1元等語，堪認異議人係對原確定
    判決即本院97年度簡上字第227號民事判決提起再審之訴，
    ，則本件由合議庭受命法官所為裁定，揆諸前揭規定，應為
    不得抗告之事件，縱原裁定教示欄誤載為得抗告，異議人依
    法仍不得提起抗告。惟異議人對上開本院97年度簡上字第22
    7號確定判決提起本件再審之訴所得受之利益，並未逾民事
    訴訟法第466條所定數額即150萬元，詳如後述，即為不得上
    訴於第三審之案件，則異議人對於本件第二審法院受命法官
    所為之裁定，自得向受訴法院提出異議，異議人誤為抗告，
    依前開說明，應視為已提出異議，合先敘明。
二、本件異議意旨略以：異議人不服本院97年度簡上字第227號
    民事確定判決，依法提起再審之訴，繼又不服98年度再易字
    第20號再審確定判決，提起再審之訴（99年1月22日再審訴
    訟費用1,100元，訴訟標的100,002元），後又不服99年度再
    易字第3號確定裁定，依法聲請再審（99年3月29日再審訴訟
    費用1,000元，訴訟標的100,002元），近期又不服99年度再
    易字第7號裁定，依民事訴訟法第507條準再審規定聲請再審
    ，法院明文規定聲請再審訴訟費用為1,000元，孰料原裁定
    要異議人補繳5,625元，不得抗告，且核定訴訟標的為35萬
    元，可10日內提抗告。再者，不服再審確定判決提起再審之
    訴，其訴訟費用是依訴訟標的決定，原裁定核定35萬元訴訟
    標的可抗告，但補繳5,625元訴訟費用不得抗告，顯有矛盾
    。訴訟標的多寡是依原告訴之聲明而定，法官只能在訴訟標
    的範圍內判決給付金額多寡，原裁定增收訴訟費用及強制核
    定訴訟標的，有違憲侵害司法再審救濟權益，爰依法提起異
    議，請求廢棄原裁定等語。
三、按訴訟標的之價額，由法院核定；法院因核定訴訟標的之價
    額，得依職權調查證據，民事訴訟法第77條之1第1項、第3
    項定有明文。次按再審之訴，實質上為前訴訟之再開或續行
    ，其訴訟標的價額之核定，應以前訴訟程序起訴時為準，非
    以再審之訴提起時之價額定之。又再審之訴，其訴訟標的價
    額之核定，應以前訴訟程序起訴時之價額為準，倘再審原告
    僅對確定判決之一部聲明不服，即應以該不服部分計算其訴
    訟標的之價額而核徵裁判費（最高法院32年抗字第117號判
    例、98年度台抗字第283號裁定、司法院36年院解字第3444
    號解釋意旨參照）。
四、經查，本件異議人對於本院97年度簡上字第227號民事判決
    提起再審之訴，已如前述，其訴之聲明第一項請求原確定判
    決不利異議人部分廢棄，則本件訴訟標的金額即應由法院依
    異議人於上開訴訟中所聲明請求相對人賠償之數額，扣除異
    議人於再審中未聲明不服部分計算之。本件異議人與相對人
    間請求侵權行為損害賠償事件，前經本院簡易庭97年度板簡
    字第1395號判決相對人丙○○應給付異議人12萬元及自95年
    3月9日起至清償日止，按年息百分之5計算之利息；異議人
    其餘之訴駁回。嗣異議人不服提起上訴，聲明請求原判決不
    利於異議人之部分廢棄；前開廢棄部分，相對人丙○○應再
    給付異議人18萬元，相對人乙○○應給付異議人10萬元，並
    均自95年3月9日起至清償日止，按年息百分之5計算之利息
    。復經本院97年度簡上字第227號判決原判決關於命相對人
    丙○○給付超過5萬元本息部分，及該部分假執行之宣告，
    暨訴訟費用之裁判均廢棄；上開廢棄部分，異議人在第一審
    之訴及假執行之聲請均駁回；異議人之上訴駁回確定在案。
    是異議人於原確定判決即本院97年度簡上字第227號民事判
    決不利之部分應為35萬元（計算式：12萬-5萬+18萬+10萬=
    35萬），則異議人提起本件再審之訴所得受之利益即為35萬
    元，是原裁定依異議人之聲明計算本件訴訟標的為35萬元，
    並據以命異議人補繳裁判費5,625元，核無違誤。異議意旨
    指摘原裁定不當，求予廢棄，為無理由，應予駁回。
五、據上論結，本件異議為無理由，爰裁定如主文。
中    華    民    國    99    年    9     月    9     日
            民事第一庭  審判長法  官  李世貴
                              法  官  黃信樺
                              法  官  許瑞東
以上正本係照原本作成
本裁定不得抗告
中    華    民    國    99    年    9     月    9     日
                              書記官  賴玉芬

司法院資訊處製作；財團法人民間司法改革基金會備份。
